【裁判字號】    89,上易,1910
【裁判日期】    890421
【裁判案由】    傷害（家庭暴力案件）
【裁判全文】
台灣高等法院台中分院刑事判決                  八十九年度上易字第一九一○號
    上  訴  人
    即  被  告  丁○
                丙○○
                乙○○○
    共      同
    選任辯護人  楊振芳
右列上訴人因傷害案件，不服台灣彰化地方法院中華民國八十九年四月二十一日第一
審判決（民國八十八年度易字第一四七九號；起訴案號：台灣彰化地方法院檢察署八
十八年度偵字第八六八六號），提起上訴，本院判決如左：
    主  文
上訴駁回。
丁○、丙○○、乙○○○均緩刑貳年。
    事實及理由
一、本案經本院審理結果，認第一審判決認事用法及量刑均無不當，應予維持，並引
    用第一審判決書記載之事實、證據及理由（如附件）。
二、被告丁○、丙○○、乙○○○仍執前詞，否認犯罪，經核其上訴無理由，應予駁
    回。又被告丙○○前受有期徒刑以上刑之宣告，執行完畢後，五年以內未曾受有
    期徒刑以上刑之宣告，被告丁○、乙○○○二人前均未曾受有期徒刑以上刑之宣
    告，有卷附被告全國前案紀錄表三件在卷可稽，其等因一時失慮，偶罹刑典，且
    均係因被害人翁佩汝毀損其等之祖先牌位、香爐，而起意傷害，雖其等之行為在
    法律上站不住腳，惟在人情上容易被接受，本院認其三人經此刑之宣告後，無再
    犯之虞，以暫不執行其刑為當，併均予以宣告緩刑二年，用啟自新。
三、據上論斷，應依刑事訴訟法第三百六十八條、第三百七十三條，刑法第七十四條
    第一款、第二款，判決如主文。
本案經檢察官甲○○到庭執行職務。
中      華      民      國    八十九    年      十一    月      八      日
                                  台灣高等法院台中分院刑事第八庭
                                        審判長法  官  羅  得  村
法  官  古  金  男
                                              法  官  林  輝  煌
右正本證明與原本無異。
不得上訴。
                                              書記官  劉  恒  宏
中      華      民      國    八十九    年      十一    月      九      日
                                                                        Ｃ
臺灣彰化地方法院刑事判決                        八十八年度易字第一四七九號
    公  訴  人  臺灣彰化地方法院檢察署檢察官
    被      告  丁○      男六十一歲（民國○○○年○○月○日生）
                          住彰化縣田尾鄉饒平村東平巷二一０號
                          身分證統一編號：Ｎ一0000000號
    被      告  丙○○    男三十五歲（民國○○○年○月○○日生）
                          住彰化縣田尾鄉饒平村東平巷二一０號
                          身分證統一編號：Ｎ一二二二二八七七號
    被      告  乙○○○  女五十五歲（民國○○○年○月○日生）
                          住彰化縣田尾鄉饒平村東平巷二一０號
                          身分證統一編號：Ｎ二0000000號
    被      告  翁英政    男二十九歲（民國○○○年○月○○日生）
                          住彰化縣彰化市○○里○○路十二巷三０號
                          身分證統一編號：Ｑ一二一四六四八四號
    被      告  翁佩汝    女三十一歲（民國○○○年○月○日生）
                          住彰化縣彰化市○○里○○路一二巷三０號
                          身分證統一編號：Ｑ二二一三七三七號
右列被告因傷害等案件，經檢察官提起公訴（八十八年度偵字第八六八六號），本院
判決如左：
    主      文
丁○、丙○○、乙○○○共同傷害人之身體，各處拘役參拾日，如易科罰金，以參佰
元折算壹日。
翁佩汝毀損他人之祖先牌位及香爐，足以生損害於他人，處拘役貳拾伍日，如易科罰
金，以參佰元折算壹日；又傷害人之身體，處拘役貳拾伍日，如易科罰金，以參佰元
折算壹日。應執行拘役肆拾伍日，如易科罰金，以參佰元折算壹日。
翁英政無罪。
    事      實
一、丁○及乙○○○係夫妻，丙○○為其子，翁佩汝為其媳，而翁英政為翁佩汝之弟
    ，渠等間具有家庭暴力防治法第三條第一款、第三款及第四款之家庭成員關係。
    翁佩汝因與其夫丙○○爭吵而返回娘家居住，於民國（下同）八十八年七月二十
    五日十時三十分許，夥同其弟翁英政及學生羅慧娟至彰化縣田尾鄉饒平村東平巷
    二一號夫家，欲取回其私人物品，在樓上房間整理衣物時，與丙○○發生爭執
    ，丙○○以翁佩汝之前咬傷婆婆為由，要求翁佩汝向乙○○○下跪道歉，翁佩汝
    聞言憤而持丙○○之祖先牌位及香爐衝到陽台，丙○○亦追至陽台，以挑釁之口
    吻稱：你敢給我丟，聞言盛恕之翁佩汝即基於毀損之故意，將手中之祖先牌位及
    香爐丟下，足以生損害於丁○一家人，丙○○即基於普通傷害之故意，出手毆打
    翁佩汝，在樓上另一房間拆解電腦之翁英政聞聲前來，將二人拉開，並抓住丙○
    ○制止其繼續毆打翁佩汝，丁○夫婦在樓下見到墜下而損壞之祖先牌位及香爐，
    亦隨即上樓至陽台，丁○憤而基於普通傷害之故意，出手掌摑翁佩汝，並與同基
    於普通傷害故意之乙○○○及丙○○聯手毆打翁佩汝，翁佩汝不甘受害亦基於普
    通傷害之故意，出手反擊毆打該三人，並互相扭打在一起，翁英政見狀，護著翁
    佩汝並試圖拉開及制止毆打翁佩汝之丁○等三人，一陣互毆後，翁佩汝受有左眼
    眶下挫傷瘀血、顏面挫裂傷、右手指裂傷、右手挫腫傷、左手肘挫裂傷、左小腿
    挫腫傷、頸部兩處挫裂傷之傷害，丁○受有腹部、右手、右膝、頸部挫裂傷之傷
    害，丙○○則受有下唇瘀血、右手、左手及左大腿挫裂傷等傷害。
二、案經翁佩汝、丁○及丙○○訴由彰化縣警察局北斗分局報請臺灣彰化地方法院檢
    察署檢察官偵查起訴。
    理      由
甲、有罪部分
一、訊據被告丁○、丙○○及翁佩汝對於前揭時地傷害及毀損之事實均坦承不諱，且
    彼此供述大致相符，並據證人羅慧娟於警訊時證述甚詳，復有診斷證明書及照片
    等在卷可稽，被告乙○○○雖矢口否認有何傷害犯行，辯稱：伊係被打，並無打
    人云云，惟查，右揭事實業經翁佩汝、翁英政及證人羅慧娟陳述及證述明確，復
    有診斷證明書附卷可稽，乙○○○空言否認犯行，顯不足採。本件事證明確，被
    告等人之犯行堪以認定。
二、核被告丁○、乙○○○、丙○○及翁佩汝所為，均係犯刑法第二百七十七條第一
    項之傷害罪，屬家庭暴力防治法第二條第二項之家庭暴力罪。翁佩汝另犯刑法第
    三百五十四條之毀損罪。丁○、乙○○○與丙○○間具有犯意聯絡及行為分擔，
    為共同正犯。翁佩汝所犯傷害與毀損二罪間，犯意各別，行為互殊，應予分論併
    罰。爰審酌被告等人之犯罪動機、目的、彼此之關係、所生危害及犯罪後之態度
    等一切情狀，分別量處如主文所示之刑，並諭知易科罰金之折算標準，及定應執
    行之刑。
乙、無罪部分
一、公訴意旨略以：被告翁英政於八十八年七月二十五日十時三十分許，在彰化縣田
    尾鄉饒平村東平巷二一０號，因故與翁佩汝共同毆打丁○及丙○○，致丁○受有
    腹部、右手、右膝及頸部挫裂傷，丙○○則受有下唇瘀血、右手、左手及左大腿
    挫裂傷等傷害，因認翁英政涉有共同傷害罪嫌云云。
二、按犯罪事實應依證據認定之，無證據不得推定其犯罪事實，又不能證明被告犯罪
    者，應諭知無罪之判決，此於刑事訴訟法第一百五十四條及同法第三百零一條第
    一項分別定有明文。訊據被告翁英政堅決否認有何傷害犯行，辯稱：伊見姐姐與
    姐夫一家人互相扭打在一起，只是上前勸架並拉開他們而已等語。經查，丁○及
    丙○○指稱翁英政係拉住渠等二人，讓翁佩汝毆打，因認翁英政共同涉有傷害罪
    嫌，惟查，翁英政見姐姐因將張家之祖先牌位丟下而被人毆打，並進而互毆扭打
    在一起，基於勸架及保護姐姐之立場，為免其姐再受丁○父子毆打，遂將丁○父
    子拉開或抓住，在互相扭打之混亂場面中，翁佩汝雖因此趁機毆打丁○父子，然
    難認其與翁佩汝間有何犯意聯絡及行為分擔可言。況且，證人羅慧娟於警訊時亦
    證稱：「翁英政在現場勸架，並未看見有參與互毆」等語。此外，復查無其他積
    極證據足資證明翁英政有何共同傷害之犯行，揆諸首開說明，被告犯罪不能證明
    ，自應為無罪之諭知。
據上論斷，應依刑事訴訟法第二百九十九條第一項前段、第三百零一條第一項，刑法
第二十八條、第二百七十七條第一項、第三百五十四條、第四十一條、第五十一條第
六款，罰金罰鍰提高標準條例第一條前段、第二項，判決如主文。
中      華      民      國      八十九    年      四    月     二十一   日
                                          法      官  林  慧  英
右正本證明與原本無異。
如不服本判決，應於判決送達後十日內向本院提出上訴狀( 須附繕本 )。
告訴人或被害人對於判決如有不服具備理由請求檢察官上訴者，其上訴期間之計算係
以檢察官收受判決正本之日期為準。
                                          法院書記官  葉  春  涼
中      華      民      國       八十九   年      四   月      二十八   日
刑法第二百七十七條
傷害人之身體或健康者，處三年以下有期徒刑，拘役或一千元以下罰金。
犯前項之罪，因而致人於死者，處無期徒刑或七年以上有期徒刑，致重傷者，處三年
以上，十年以下有期徒刑。
刑法第三百五十四條
毀棄、損壞前二條以外之他人之物或致令不堪用，足以生損害於公眾或他人者，處二
年以下有期徒刑、拘役或五百元以下罰金。


司法院資訊處製作；財團法人民間司法改革基金會備份。
